臺灣臺北地方法院民事簡易判決
111年度北簡字第11045號
原      告  詹碧玉
被      告  洪正澤
訴訟代理人  陳宏銘律師
上列當事人間因妨害名譽案件，原告提起刑事附帶民事訴訟請求
侵權行為損害賠償事件，經本院刑事庭裁定移送前來（111年度
審附民字第585號），本院於民國111年9月28日言詞辯論終結，
判決如下：
　　主　　　文
被告應給付原告新臺幣50,000元，及自民國111年3月16日起至清
償日止，按年息百分之5計算之利息。
原告其餘之訴駁回。
訴訟費用由被告負擔10分之1，餘由原告負擔。
本判決第一項得假執行。被告如以新臺幣50,000元為原告預供擔
保後，得免為假執行。
　　事實及理由
一、原告起訴主張略以：被告於民國110年7月29日晚間徒步行經
    臺北市中山區行天宮旁公車站牌之人行道，原告因見被告未
    戴口罩且隨地吐痰，便出言提醒，詎被告竟以「我操你媽的
    逼」等語辱罵原告，並朝原告吐口水，以此方式侮辱原告，
    爰依侵權行為損害賠償之法律關係請求等語。並聲明：被告
    應給付原告新臺幣（下同）500,000元，及自起訴狀繕本送
    達翌日起至清償日止，按年息5%計算之利息。
二、被告則以：被告固於事發時有為「我操你媽的逼」等言語，
    惟此係先受原告以「缺德鬼、垃圾鬼、你要毒死別人」、及
    「你滿腦肥肉、很快就會死」等言語刺激所致，原告並以「
    你去幹你老母的XX（台語）」回罵被告，原告粗鄙言語更甚
    被告。又因被告長期罹患聽障失聰、右眼失明等身心障礙與
    睡眠呼吸中止症，而適逢國內新冠肺炎疫情與第三級警戒時
    期，始為上開情緒性言論，並非對原告本身謾罵，且被告當
    時並沒有對原告吐口水行為等語，資為抗辯，並聲明：原告
    之訴駁回。
三、經查：
　㈠原告主張被告於上開時、地，以「我操你媽的逼」等語辱罵
    ，並朝原告吐口水，涉犯刑法第309條公然侮辱罪，經本院
    刑事庭110年度審易字第2150號妨害名譽案件判處拘役30日
    確定等情，有上開刑事判決書在卷可稽（卷第13-16頁），
    並經調取該刑事案件電子卷證查明無訛。被告雖否認原告之
    主張，惟按刑事訴訟判決所認定之事實，固非當然有拘束民
    事訴訟判決之效力，但民事法院調查刑事訴訟原有之證據，
    而斟酌其結果以判斷事實之真偽，並於判決內記明其得心證
    之理由，即非法所不許（最高法院49年臺上字第929號、76
    度臺上字第2340號判決要旨參照）。查被告雖否認有為吐口
    水之行為，辯稱僅是「哈氣」云云，惟查本件原告於刑事案
    件之警詢與偵查中均證稱：當日我善意提醒被告沒有戴口罩
    還吐痰，被告就靠近跟我說你可以說沒戴口罩，但不能說我
    吐痰，並罵「我操你媽的逼」及朝我吐口水等語，而被告亦
    不否認當時有罵「我操你媽的逼」等言語；再參酌案發當時
    監視錄影畫面翻拍照片，被告確實有走向原告，做出上半身
    傾向原告之動作，衡情，若非被告確有吐口水之動作者，何
    須有傾向原告之動作，堪認原告之主張，應值採信，被告所
    辯，尚難憑採。
  ㈡按因故意或過失，不法侵害他人之權利者，負損害賠償責任
    ；不法侵害他人之名譽者，被害人雖非財產上之損害，亦得
    請求賠償相當之金額，民法第184條第1項前段及第195條第1
    項前段分別定有明文。而名譽權之侵害非即與刑法之誹謗罪
    相同，名譽有無受損害，應以社會上對個人評價是否貶損作
    為判斷之依據，苟其行為足以使他人在社會上之評價受到貶
    損，不論其為故意或過失，均可構成侵權行為，其行為亦不
    以廣佈於社會為必要，僅使第三人知悉其事，亦足當之（最
    高法院90年臺上字第646號裁判要旨參照）。又不法侵害他
    人之人格權，被害人受有非財產上損害，請求加害人賠償相
    當金額之慰撫金時，法院對於慰撫金之量定，應斟酌實際加
    害情形、所造成之影響、被害人痛苦之程度、兩造之身分地
    位經濟情形及其他各種狀況，以核定相當之數額。經查，原
    告主張被告於上開時、地，以操你媽的逼等語、吐口水方式
    侮辱原告等情，已如前述，而被告在不特定多數人得以共見
    共聞之公開場所，公然侮辱原告之行為，致使原告受有精神
    上痛苦，應為社會生活一般人之正常感受，是原告依前開規
    定，請求被告賠償非財產上之損害，自屬有據。本院審酌原
    告所受精神上痛苦之程度、兩造之身分、地位、經濟狀況等
    一切情狀，認原告請求被告賠償之非財產上損害，以50,000
    元為適當。逾此範圍請求，則無理由，應予駁回。
  ㈢綜上所述，原告依侵權行為損害賠償之法律關係，請求被告
    給付原告50,000元，及自起訴狀繕本送達翌日即111年3月16
    日（附民卷第13頁）起至清償日止，按年息5%計算之利息，
    為有理由，應予准許。逾此範圍之請求則屬無據，應予駁回
    。並依職權宣告原告勝訴部分得假執行，及被告得供擔保免
    為假執行。
四、本件係刑事附帶民事訴訟，而由本院刑事庭移送民事庭者，
    依刑事訴訟法第504條第2項之規定，免納裁判費，且至本件
    言詞辯論終結時，亦未發生其他訴訟費用，故無從確定訴訟
    費用之數額。惟依法仍應依民事訴訟法第79條規定，諭知訴
    訟費用之負擔，以備將來如有訴訟費用發生時，得以確定其
    數額，併予敘明。
中　　華　　民　　國　　111 　年　　10　　月　　12　　日
　　　　　　　　　臺灣臺北地方法院臺北簡易庭
　　　　　　　　　　　　　　　法　官　蔡玉雪
以上為正本係照原本作成。
如不服本判決，應於判決送達後20日內向本庭提出上訴狀，並按
他造當事人之人數附繕本；如委任律師提起上訴者，應一併繳納
上訴審裁判費。
中　　華　　民　　國　　111 　年　　10　　月　　12　　日
　　　　　　　　　　　　　　　書記官　陳黎諭